【裁判字號】    95,重上更(四),2
【裁判日期】    950621
【裁判案由】    毒品危害防制條例
【裁判全文】
臺灣高等法院臺南分院刑事判決  九十五年度重上更(四)字第二號
上訴人  臺灣嘉義地方法院檢察署檢察官
被  告  甲○○
                （另案於臺灣嘉義監獄執行）
選任辯護人  蔡碧仲  律師
            陳惠如  律師
            陳偉展  律師
被  告  丁○○
選任辯護人  蕭敦仁  律師
上列上訴人因被告等違反毒品危害防制條例案件，不服臺灣嘉義
地方法院九十年度訴字第三九三號中華民國九十二年一月二十四
日第一審判決（起訴案號：八十九年度偵字第五二０六號、八十
九年度偵字第五二０七號、八十九年度偵字第五二三二號、九十
九十年度偵字第四０七八號），提起上訴，經本院判決後，由最
高法院第四次發回更審，本院判決如下：
      主      文
原判決關於甲○○販賣第一級毒品部分撤銷。
甲○○共同連續販賣第一級毒品，處無期徒刑，褫奪公權終身。
扣案第一級毒品海洛因伍拾貳包（淨重拾陸點壹公克），沒收
銷燬之；分裝袋壹佰貳拾個、門號0000000000號行動
電話壹具、毒品外包裝（重拾壹點貳玖公克）、販賣毒品所得新
台幣貳萬捌仟元，均沒收。
其餘上訴駁回。
      事      實
一、甲○○曾於民國（下同）八十二年間因違反肅清煙毒條例、
    麻醉藥品管理條例案件，經臺灣臺南地方法院判處應執行有
    期徒刑三年五月確定（違反肅清煙毒條例部分處有期徒刑三
    年四月、違反麻醉藥品管理條例部分處有期徒刑三月），未
    及執行。又於八十三年間因違反肅清煙毒條例及麻醉藥品管
    理條例案件，分別經本院、臺灣臺南地方法院各判處有期徒
    刑三年二月、七月，嗣經本院定應執行刑有期徒刑三年八月
    ，於八十三年五月八日入監執行上開二罪刑，於八十六年一
    月四日假釋交付保護管束（執行期滿日期為九十年六月五日
    ，於本件未構成累犯）。詎甲○○仍不知警惕，於保護管束
    期間，與不詳姓名成年女子二人共同基於販賣第一級毒品牟
    利之概括犯意，自八十九年六月中旬某日起，以行動電話門
    號0000000000號對外連絡，連續於八十九年六月
    中旬、七月中旬及七月二十日等三次，接獲乙○○以電話連
    繫後，均約定於當日在嘉義市○○路橋下之加油站旁，由甲○○駕車搭載不詳姓名成年女子至約定地點，再由不詳姓名
    成年女子持第一級毒品海洛因交付乙○○，乙○○則各次交
    付新台幣（下同）三千元、二千元及三千元予不詳姓名成年
    女子，計販賣所得八千元；又甲○○一人基於上述同一販賣
    之概括犯意，自八十九年七月初起某日至七月二十七日止，
    先後以行動電話門號0000000000號及00000
    00000號，接受蔡茂彰購買海洛因，再駕駛車號不詳之
    白色自小客車，至雙方約定之嘉義市○○路上「合家歡ＫＴ
    Ｖ」店前交易，每次交易價格均為二千元，共達十次，計販
    賣所得二萬元。復意圖營利，基於上述同一販賣之概括犯意
    ，於八十九年七月三十日下午三時四十分許，駕駛車牌號碼
    Ｓ五─０三八七號自小客車，至雲林縣台西鄉某處，向不詳
    姓名綽號為「阿忠」之男子，販入分裝為五十二包之海洛因
    淨重三十六．一公克（包裝重十一．二九公克）及分裝為四
    十二包之甲基安非他命淨重六十三．０一公克（包裝重八．
    五公克）後，即欲駛返嘉義市，同日下午四時三十分，途經
    嘉義縣民雄鄉福權村八鄰九十號附近之產業道路，為警當場
    查獲．並扣得上揭毒品、供分裝毒品用之分裝袋一百二十個
    及現金十一萬九千六百元、如附表所示之支票四紙及行動電
    話五具（其中一具門號為0000000000號）等物品
    （甲○○販賣第二級毒品部分，業判處有期徒刑八年確定）
    。
二、案經嘉義縣警察局朴子分局及民雄分局報請臺灣嘉義地方法
    院檢察署檢察官偵查起訴。
      理      由
壹、被告甲○○部分：
一、訊據被告甲○○固坦承於上揭時、地，攜帶第一級毒品海洛
    因五十二包淨重三十六．一公克（包裝重十一．二九公克）
    、現金十一萬九千六百元、如附表所示之支票四紙及行動電
    話五具（其中一具門號為0000000000號）等物品
    ，為警當場逮捕等事，惟矢口否認有販賣第一級毒品犯行，
    辯稱：乙○○、蔡茂彰二人伊不認識，行動電話五具係伊從
    事中古大哥大買賣的貨品，而查獲之毒品係向「阿忠」以第
    一級毒品海洛因每兩八萬元、第二級毒品安非他命每兩二萬
    元之價格購得，但因海洛因重量不足，「阿忠」以安非他命
    補足，這些均純供自己施用，未曾販賣毒品與他人，現金係
    積蓄所得，且為購買毒品之餘款，支票乃他人借款或還款所
    交付，至0000000000號行動電話門號，伊亦不知
    係誰的，也未曾使用過，伊之前使用的行動電話係0000
    000000號（八十七年至八十八年），斷話後係使用0
    000000000號迄今；另扣案之000000000
    0號行動電話係伊向他人買的，他的名字叫「小玲」，是在
    伊被抓前一、二天賣給伊的等語。
二、經查：
(一)被告甲○○駕駛車牌號碼Ｓ五─０三八七號自小客車於八十
    九年七月三十日下午四時三十分許，在嘉義縣民雄鄉福權村
    八鄰九十號附近產業道路處遭逮捕時，為警當場起獲五十二
    包海洛因，為被告甲○○於警詢、偵查中、原審及本院審理
    時均自白不諱（見嘉民警三字第二六六五號卷第六、七頁，
    八十九年度毒偵字第一一四六號卷第十二頁反面），並有扣
    押書、扣押物品清單各一份在卷可憑（見嘉民警三字第二六
    六五號卷第十四頁，毒偵字第一一四六號卷第九頁、一審卷
    第一一四頁、本院更三卷第八十八頁、本院更四卷第一一二
    頁）。扣案之五十二包白粉經送鑑驗結果，確實檢出第一級
    毒品海洛因成分（驗後淨重三十六點一零公克，包裝重十一
    ．二九公克）等情，有法務部調查局八十九年八月三十日（
    八九）陸（一）字第八九一七一三六四號鑑定通知書一份在
    卷可稽（見毒偵字第一一四六號卷第六０頁）。
(二)被告甲○○與不詳姓名女子兩人如何於上揭時地販賣第一級
    毒品海洛因予乙○○，及被告甲○○如何販賣第一級毒品予
    蔡茂彰之事實，業據證人乙○○、蔡茂彰於警詢及偵查中供
    述甚詳，並當場指證照片無誤。
  1.證人乙○○於警詢時陳稱：「（你所施用的毒品海洛因是向
    何人購買？）我是向綽號『阿文』之男子購買的。」「（綽
    號「阿文」的真實姓名、年籍資料你是否了解？）我不了解
    。．．我是以『阿文』留給我的行動電話號碼000000
    0000號與『阿文』連絡，以二千至三千元不等價錢共購
    買三次。於八十九年六月中旬以0000000000號與
    『阿文』連絡，然後約定在嘉市○○路橋下加油站，由『阿
    文』站在對面叫一名女子將海洛因毒品交給我，第二次在八
    十九年七月中旬，我也以上述電話與『阿文』取得連絡，由
    『阿文』叫這名女子將海洛因在博愛路橋下交給我，第三次
    於八十九年七月二十日左右，同樣以上述電話取得連絡，約
    定在路橋下加油站，由這名女子將海洛因交給我。」（見嘉
    朴警三字第四二０八號卷第六頁反面至第七頁）；第二次警
    詢時供稱：「（你於《前次》偵訊筆錄上所說毒品海洛因是
    以0000000000號與『阿文』連絡在約定地點嘉市
    ○○路橋下加油站，時間為八十九年六月中旬、八十九年七
    月中旬、八十九年七月二十日左右共三次，每次各以二千至
    三千元不等價錢，由姓名不詳女子將海洛因交給你是否屬實
    ？）句句實在。」「（經警方調查後得知綽號『阿文』真實
    姓名甲○○．．你是否認識？）我認識．．。《當場指認被
    告口卡片照片無誤》」（見嘉朴警三字第四二０八號卷第九
    頁反面至第十頁）。被告甲○○於本院更四審亦承認江硯風
    平日稱其為「阿維」或「阿文」（見本院更四卷第一一三頁
    ），足見證人乙○○數度指證被告甲○○與不詳姓名成年女
    子共同連續販賣第一級毒品海洛因，前後陳述一致，並無互
    相矛盾之處。
  2.被告甲○○辯稱：門號0000000000號之行動電話
    ，係證人江硯風所有之電話，江某為脫罪才稱自八十九年七
    月二十七日向被告甲○○借得云云。然該門號000000
    0000號之行動電話，係警方於八十九年八月一日在嘉義
    市○○街七十七號榮宮大飯店三一一號房間查獲證人江硯風
    涉嫌販賣及施用毒品時，從其身上起出，並據證人即查獲江
    硯風之嘉義縣警察局朴子分局警員張國賓到庭結證無訛（見
    一審卷第一四二頁）。惟證人江硯風於警詢時供稱：「00
    00000000號行動電話是甲○○的，他的綽號『阿文
    』，有時候我叫他『阿維』。」「（甲○○於何時地，將行
    動電話0000000000號交給你？）是在八十九年七
    月廿七日左右在興達路他女友所承租的住處樓下將上述行動
    電話0000000000號交給我的。」「（甲○○為何
    要將行動電話交給你？）因為我的行動電話遺失，而我看見
    他車上有好多支電話，所以就向他（甲○○）要這支000
    0000000號電話。」「（當時甲○○將行動電話00
    00000000號交給你時，有無再向你交待其他事情？
    ）有，甲○○對我交待說，如有人要找綽號『阿文』，就要
    我告訴他打0000000000號。」「（在你使用00
    00000000號行動電話時，有無他人打電話找『阿文
    』的？）有，但我不知道他們姓什麼。」「（你本身如何與
    甲○○連絡？據你所知他共有幾支連絡電話？）我都打00
    00000000號找甲○○，有0000000000、
    0000000000、0000000000、0000
    000000等四支行動電話。」（見嘉朴警三字第四二０
    七號卷第七、八頁）；於偵查中仍供稱：「（000000
    0000號電話何來？）是甲○○給我的，我與他認識六、
    七年，他的外號叫『阿文』、或『阿維（偉）』，但是『阿
    維』是我與甲○○以前做水電時稱呼他的，『阿文』是我聽
    甲○○的朋友及女朋友叫他的方式。」（見八十九年度偵字
    第五六八四號江硯風案偵查卷第二十二頁），並於原審審理
    到庭證稱：「0000000000號行動電話確係伊向甲○○所借的。」等各語在卷（見一審卷第一四三、一四九頁
    ）。且證人即嘉義縣警察局朴子分局警員張國賓於原審審理
    時亦到庭證稱：「（江硯風為何說那支電話不是他的？）他
    當時是說是『阿文』甲○○放在他那邊，叫他幫忙接。」等
    語明確（見一審卷第一四二頁）。再經審酌被告丁○○當時
    確係住於嘉義巿興達路五四一號（見嘉朴警三字第四二０八
    號卷第一頁反面）、且被告甲○○確擁有多支行動電話，而
    其中有一支門號為0000000000號等情，足見證人
    江硯風上開所證情節應非子虛。準此，證人江硯風既於八十
    九年七月廿七日左右即向被告甲○○借得上開行動電話，則
    其於同年月二十八日下午四時十分許至嘉義市○○○路九十
    四之一號興業進口轎車租賃有限公司承租牌照號碼Ｓ五－０
    三八七號自小客車時，於租賃契約書上留下0000000
    000號之行動電話號碼，有興業進口轎車租賃有限公司租
    賃契約書一份在卷可參（見嘉民警三字第二六六五號卷第二
    十四頁反面至第二十五頁），亦屬合乎情理。何況以上開自
    小客車自江硯風借得後於當日晚上即在無任何憑據之情況下
    ，為被告甲○○借走迄被告甲○○被警查獲為止（見嘉朴警
    三字第四二０七號警卷第八頁反面、嘉民警三字第二六六五
    號卷第二頁），甚而亦可能係被告甲○○欲租車，不方便出
    面，藉由證人江硯風出面向上開車行為被告甲○○租車，又
    向購買毒品之乙○○、蔡茂彰稱被告甲○○為「阿文」，被
    告亦承認江硯風平日稱其為「阿維」或「阿文」（見本院更
    四卷第一一三頁），核與江硯風於警詢、偵查中所供：甲○○的綽號『阿文』，有時候我叫他『阿維』等詞相符（詳如
    上述），顯見其等二人交情非淺，財物間相互借用乃稀鬆平
    常之事，江硯風證稱向甲○○借用0000000000號
    之行動電話，亦應可信。被告甲○○雖舉出八十九年度偵字
    第五六八四號偵查卷附之電話通聯紀錄，主張證人丙○○使
    用之0000000000號行動電話，與0000000
    000號行動電話，自八十九年七月二十五日起即有通訊紀
    錄，並據丙○○於本院更四審證稱：不認識甲○○云云（見
    本院更四卷第一六九頁），而丙○○亦係吸用毒品安非他命
    之人，其所言是否可信，尚屬存疑，且被告甲○○與江硯風
    既互有物品借貸關係，向甲○○借用0000000000
    號之行動電話乃稀鬆平常之事，詳如前述，又丙○○於本院
    更四審僅證稱：曾聽說過江硯風之人（見本院更四卷第一六
    九頁），尚非真的認識江硯風，縱丙○○使用之00000
    00000號行動電話，與0000000000號行動電
    話，於八十九年七月二十五日起即有通訊紀錄，亦無從遽予
    推認該通電話即為丙○○與江硯風間之通話，是江硯風上揭
    所證述非全然不可採信。自不能以丙○○所言不認識被告甲○○一詞，遽認甲○○不可能於八十九年七月二十五日與丙○○通話。又本件蔡茂彰係自八十九年七月初起某日至七月
    二十七日止先後與被告甲○○交易毒品，則甲○○於同年七
    月二十七日將該門號行動電話借予江硯風，而江硯風又從未
    開機，尚不影響蔡茂彰與甲○○連絡購買海洛因毒品之事。
  3.至證人丙○○於另案警詢時證稱：「（你於八十九年七月三
    十一日何時在何地向江硯風購買安非他命乙包？）大約在八
    十九年七月三十一日十時許，在嘉市○○街榮宮大飯店二０
    一號房向他購買。」「（你當時如何與江硯風連絡？電話如
    何？）於八十九年七月三十一日上午十時許，我以電話00
    00000000與江硯風連絡。」等語（見一審卷第二五
    一頁反面），雖指證證人江硯風曾經使用門號000000
    0000號行動電話作為販賣第二級毒品安非他命之工具，
    原審法院進而據此以該院九十年度易字第六一四號判決認定
    證人丙○○委請江硯風代為購買第二級毒品安非他命等事實
    ，而以江硯風幫助施用第二級毒品為由判處有期徒刑八月確
    定（見一審卷第一六一頁）。參以，被告丁○○於本院前審
    證稱：「（那段時間你和甲○○聯絡時使用那隻行動電話？
    ）0000000000的電話。」等語（見本院上訴卷(一)
    第七十三頁），故從案外人丙○○上開證述其與江硯風聯絡
    時間，既在證人江硯風向被告甲○○借得上開行動電話之後
    ，則證人江硯風於八十九年七月三十一日以0000000
    000號行動電話與外界聯絡，自符常情。若證人江硯風有
    畏罪推諉之意，其於警詢之初即以取自不詳姓名或綽號之人
    搪塞即足（猶如甲○○為警查獲時就車號Ｓ５－０三八七號
    所留車主及江硯風駕照，均答以不認識江硯風一樣，見嘉民
    警三字第二六六五號警卷第五頁），又何須明確供述來源，
    且於為警查獲之短時間內即能明確交代借用時間、地點，故
    被告甲○○上開所辯，委不足取。
  4.證人蔡茂彰於警詢時初供：「（你所施打海洛因是向人購買
    ？共購幾次？價錢為何？）我是向綽『阿文』之男子購買，
    共購買十次，每次價錢為二千元。」「（綽號『阿文』之男
    子真實姓名為何？年籍資料你是否知道？）我不知道他的真
    實姓名年籍資料，只知道他約是三十五歲左右之人，我都是
    打0000000000、0000000000號大哥大
    向他連絡購買毒品，交易地點均在嘉市○○路『合家歡ＫＴ
    Ｖ』前交易。」「（每次交易是否都是綽號『阿文』之男子
    親自販售毒品交給你？）是的，每次交易都是『阿文』親手
    將毒品交給我的。」「（經警方調查綽號『阿文』本名甲○○與你筆錄中所述『阿文』是否為同一人？）是的，無誤」
    。「（你共向甲○○購買幾次？價錢多少？）共十次左右，
    每次二千元。」「（你各於何時何地向甲○○購買海洛因毒
    品？）我大約於八十九年七月初開始向甲○○購買海洛因，
    每隔二天我會向柯某購買乙次，直到八十九年七月二十七日
    左右向柯某購買最後一次海洛因，我都是在嘉市○○路合家
    歡ＫＴＶ前交易的。」等語（見嘉朴警三字第四二０七號警
    卷第四至六頁）；繼於偵查中供稱：「（甲○○搭何種交通
    工具至合家歡ＫＴＶ？）他都開一台白色自小客車去的。」
    「（你如何認識甲○○？）就在今年七月初，我向友人『阿
    昇』詢問那裡有在賣海洛因，『阿昇』就給我000000
    0000的電話，即可連絡買到海洛因，我打電話過去，有
    一人自稱『阿文』接電話，我第一次跟他買二千元一小包，
    我向他買了四、五次。」「（有無見過丁○○？）沒有。」
    （見毒偵字第一一四六號卷第五十二頁反面、第五十三頁）
    等各語。觀諸證人蔡茂彰前開警詢及偵查中之陳述，關於被
    告甲○○販賣第一級毒品海洛因次數乙節，警詢時供稱十次
    之多，每隔二天即購買一次，時間自八十九年七月初至同年
    月二十七日止，於偵查中則另證述僅向被告甲○○購買四、
    五次，前後供述購買次數雖有差異，然證人蔡茂彰於偵查中
    乃供稱：「我第一次跟他買二千元一小包，我向他買了四、
    五次，他就跟我說要換電話。」等語（見毒偵字第一一四六
    號卷第五十二頁反面），足見證人蔡茂彰於偵查程序中所稱
    之四、五次，乃換電話前，依其語意，於換電話之後仍有繼
    續購買，且證人蔡茂彰就其曾向被告甲○○購買第一級毒品
    海洛因之時間、金額、數量，於警詢中及偵查中之供述均為
    一致，況依經驗法則，施用毒品者通常對其購毒及施用之次
    數或許記不清楚，但對其毒癮多久發作或多久沒施用身體即
    會難受，則印象深刻，因此，自以證人蔡茂彰於警詢所供每
    隔二天買一次較為可採，且自七月初至七月廿七日止計算，
    亦符合十次之數。何況門號0000000000號行動電
    話確係警方於八十九年七月三十日逮捕被告甲○○時所起出
    ，亦經被告甲○○坦承在卷，雖被告甲○○於警詢時供稱：
    「0000000000號．．這支向北港『小玲』購得，
    真實姓名不詳，住址不曉得」等語（見嘉民警三字第二六六
    五號卷第九頁偵訊筆錄），惟未能舉出該小玲之真實姓名或
    住址，以供查證，徒託空言否認，要無可取。
  5.另門號0000000000號行動電話，經函查結果係證
    人陳光明所申請（見偵字第五二０七號第三十六頁），陳光
    明於警詢時陳稱該支電話係廖春明要求伊去申請供其使用，
    伊係於八十九年五月廿九日在西螺鎮通訊行申請的，在當日
    申辦完在通訊行我就馬上拿給他了等語（見偵字第五二０七
    號卷第三十五頁）；證人廖春明於原審證稱：「（你是否認
    識陳光明？）我認識，是我二崙隔壁村的人，我和他是朋友
    關係，只是普通朋友，我曾經跟他借一支手機，號碼是用他
    的名字辦的，當時我們一起去申請，結果申請後二、三天手
    機就被綽號『姐夫』，台西鄉人給偷走。我有立刻叫陳光明
    去辦停機，但是陳光明有無去辦我就不知道了。」「（提示
    朴子分局四二０七號卷第十一、二頁照片，是否認識照片中
    人？）第十一頁照片中的人（甲○○）好像曾跟姐夫到我西
    螺的住處。」「（陳光明幫你辦的電話你是否曾經使用？）
    我只使用二天左右，就被人家偷走了。」等語（見一審卷第
    四０頁）；嗣經與被告對質結果，卻證稱：「（你說這支電
    話是你向陳光明借的？）是的。」「（你上次說有一個叫『
    姐夫』的人去你家，然後手機被偷走，是否是在場的被告？
    ）不是。」「（你上次不是說被告甲○○的照片很像跟『姐
    夫』去你住處的人？）不是，看照片不準。」等語（見一審
    卷第一一二、一一三頁）。惟經本院前審函詢遠傳電信股份
    有限公司查詢該手機使用情形，該公司函復稱「經查前開門
    號自開通使用（八十九年五月廿九日）後，皆由本公司按月
    寄發帳單自行繳費，並無辦理任何銀行或郵局帳戶之自扣款
    ；其帳單寄發地址為雲林縣二崙鄉三和村廿四號」等語，有
    該公司九十二年五月十三日遠傳九十二（業服）字第五０八
    九四號函在卷可參（見本院上訴卷(一)第九十四、九十五頁）
    ，而上開帳單地址「雲林縣二崙鄉三和村廿四號」適為證人
    廖春明之戶籍地，亦有廖春明之口卡片及前科資料表在卷可
    佐（見偵字第五二０七號卷第三十八頁、一審卷第十七頁）
    ，茍若證人廖春明所陳為真，上開門號伊僅使用一、二天即
    遺失為真，則其為何未馬上停機，且繼續繳費使用至八十九
    年七月三十日被告甲○○被查獲之時？其間帳單寄發至廖春
    明處，為何又自行繳費而未要求停機？又證人廖春明未與被
    告甲○○對質前，依警詢照片即表示曾看過被告甲○○，何
    以對質時一反前詞而否認？衡以被告甲○○之照片係為警查
    獲時所照與本人差異不大，證人竟有如此完全相反之陳詞？
    在在令人存疑！參以上開門號0000000000號行動
    電話迄無停機紀錄，苟若前開證人廖春明、被告甲○○所辯
    為真，則電話費由誰負擔？「小玲」者為何未斷話即出售予
    被告甲○○？足見本件應係被告甲○○為了販毒方便而向廖
    春明所借用，較符常理。
  6.再者，證人乙○○、蔡茂彰亦確因施用第一級毒品海洛因犯
    行，分別送交執行觀察勒戒處分，有不起訴處分書及在監資
    料表等附卷可稽。
  7.被告甲○○之辯護人雖辯稱：乙○○、蔡茂彰之警訊、偵查
    中之供述無證據能力云云。而乙○○曾於警詢及原審陳述，
    除於原審九十四年九月二十四日陳述無證據能力，詳如後述
    外，其於警詢之陳述後，經本院更四審通知於九十五年三月
    二十九日未到、囑警送達於五月三日亦未到、再拘提於六月
    七日（見本院更四卷第一二三、一五八至一六０、一八八、
    一八九頁）亦拘提未著，足認乙○○已所在不明。按被告以
    外之人於審判中有所在不明而傳喚不到者，其於檢察事務官
    、司法警察官或司法警察調查中所為之陳述，經證明具有可
    信之特別情況，且為證明犯罪事實之存否所必要者，得為證
    據，為刑事訴訟法第一百五十九條之三第二款明文規定。依
    卷附乙○○警詢筆錄之陳述外部情況，乙○○對於詢問之問
    題，能充分應答，其意思決定及活動顯未受有不當之干預，
    尚無違法取供情事，應係屬乙○○之真意，故具有可信之特
    別情況，且有助於證明被告是否販賣第一級毒品犯罪事實之
    存否所必要，依上開規定，自具有證據能力。另蔡茂彰之警
    訊、及偵查中均有陳述。按被告以外之人於偵查中向檢察官
    所為之陳述，除顯有不可信之情況者外，得為證據，為刑事
    訴訟法第一百五十九條之一第二項明文規定。蔡茂彰於偵查
    中陳述與警詢之陳述相符，陳述過程顯未受其他外力影響，
    摻入虛偽之可能性甚低，亦無違法取供情事，係屬乙○○之
    真意陳述，於客觀上顯無不可信之情況，依上開規定，亦應
    認具有證據能力。被告甲○○之辯護人空言抗辯，不足採信
    。
  8.按刑事訴訟法除有特別規定外，審判長、受命法官、受託法
    官或檢察官指定期日行訴訟程序者，應傳喚或通知訴訟關係
    人使其到場，為該法第六十三條第一項前段所明定。九十二
    年二月六日修正前同法第一百六十三條復規定：「法院因發
    見真實之必要，應依職權調查證據」。「當事人、辯護人、
    代理人或輔佐人．．．得於調查證據時，詢問證人、鑑定人
    或被告」，而法院傳喚證人或鑑定人到庭後，九十二年二月
    六日修正前刑事訴訟法第一百六十六條第一、二項又規定：
    「證人、鑑定人由審判長訊問後，當事人及辯護人得直接或
    聲請審判長詰問之」、「證人、鑑定人如係當事人聲請傳喚
    者，先由該當事人或辯護人詰問，次由他造之當事人或辯護
    人詰問，再次由聲請傳喚之當事人或辯護人覆問。但覆問以
    關於他造詰問所發見之事項為限」。是法院依職權調查證據
    之前，應予當事人、代理人或輔佐人陳述意見之機會，定調
    查期日踐行證據調查程序時，亦應傳喚被告及通知其辯護人
    到場，俾便渠等行使詰問權。證人乙○○於原審九十一年四
    月二十四日調查期日之證言，係原審於該日依職權傳喚，然
    未傳喚被告或通知其選任辯護人到場，有原審刑事案件審理
    單及訊問筆錄可稽（見一審卷第一七０至一七三頁），則原
    審踐行之上開調查證據程序，顯違背憲法第八條第一項正當
    法律程序所保障之被告及辯護人詰問權與同法第十六條訴訟
    基本權所保障之被告防禦權，乙○○於原審之上開證述，自
    無證據能力，併予敘明。
(三)再者，被告甲○○於八十九年七月三十日下午四時三十分許
    ，在嘉義縣民雄鄉福權村八鄰九十號附近產業道路處遭逮捕
    時，為警當場起獲四十二包安非他命、五十二包海洛因、分
    裝袋一百二十個、玻璃球管二組、吸管四支、現金十一萬九
    千六百元、如附表所示支票四紙、行動電話五具等物品等情
    ，為被告甲○○於警詢及偵查中自白不諱（見嘉民警三字第
    二六六五號卷第六、七頁、八十九年度毒偵字第一一四六號
    卷第十二頁反面），並有扣案之上開毒品、分裝袋、支票、
    行動電話等可證，有扣押書、扣押物品清單各一份在卷可佐
    （見上開警卷第十四頁，上開偵查卷第九頁，玻璃球管二組
    、吸管四支業由另案經檢察官以命令廢棄之）。而上開毒品
    經送鑑驗結果，其中四十二包安非他命確實檢出第二級毒品
    甲基安非他命成分（純度百分之九十八．七），驗後淨重六
    十三點零一公克，其中五十二包海洛因確實檢出第一級毒品
    海洛因成分（百分之三十四．七三），驗後淨重三十六點一
    零公克等情，亦有內政部警政署刑事警察局八十九年八月三
    十一日刑鑑字第一一九一六０號鑑驗通知書、法務部調查局
    八十九年八月三十日（八九）陸（一）字第八九一七一三六
    四號鑑定通知書各一份在卷足考（見八十九年度毒偵字第一
    一四六號卷第五十九、六０頁）。雖被告甲○○於查獲時辯
    稱該毒品全供自己施用，而其尿液經警採集送驗，亦確實呈
    現甲基安非他命、嗎啡陽性反應，有嘉義縣衛生局煙毒尿液
    檢驗單一份在卷足查（見八十九年度毒偵字第一一四六號卷
    第三十七頁），另有供其施用毒品之玻璃球管二組、吸管四
    支等物品扣案，惟此均僅足以證明被告甲○○確有施用第一
    、二級毒品海洛因與安非他命之行為，要非因此即可謂上開
    毒品非供販毒之用。衡以扣案分裝袋有一百二十個等情觀之
    ，茍若被告甲○○僅係供己施用，以毒品價昂且不易取得之
    性質，被告甲○○當無耗費分裝而增加無益損失之理。被告
    曾有多起施用毒品前科紀錄，自當深明此理，可見被告甲○○上開販入毒品之行為係為販賣毒品之用至明。末按治安機
    關對於販賣毒品者之查緝甚嚴，處罰尤重，設非有利可圖，
    斷無冒險販賣之理，應屬眾所週知，因此，被告甲○○應係
    以低價販入高價賣出之販賣毒品之行為無疑。何況以被告甲○○當時係無固定職業，且無儲蓄，為被告丁○○供述甚明
    ，案發之時尚欠銀行二十餘萬元，代步之自小客車又係向證
    人江硯風所借（或係由江硯風租車），在如此經濟窘迫之情
    況下，則被告甲○○何來巨資販入大量毒品僅供己施用？參
    以被告甲○○於偵查中對販入毒品之金錢來源，自稱均置家
    中，未存放銀行，且尚欠銀行二十餘萬元云云（見八十九年
    度毒偵字第一一四六號卷第二十一頁），竟於當天為警查獲
    時，起出大量毒品、分裝袋、現金十一萬九千六百元及手機
    多支，若非供販毒之用及設法營取販毒之不法暴利，何得有
    此鉅額金錢及使用多支手機之必要。
(三)另公訴人雖認被告甲○○無法交待如附表所示支票四紙與現
    金十一萬九千六百元等闊綽財源，該批財物自係販毒牟得之
    不法暴利，且被告甲○○於警詢、偵查及審理時先後供稱：
    「這些錢是我工作時積蓄下來的，然後今天去買毒品所剩餘
    的錢。．．警方查獲四張支票，第一張．．是阿毛向我借錢
    開支票給我的，另一張．．是蚊子向我借錢開支票給我的，
    另一張．．是以前股東．．楊嫣紅開給我的，及另一張．．
    也是楊嫣紅開給我的，沒做其他用途。」（見嘉民警三字第
    二六六五號卷第七頁至第八頁反面）；「（購買毒品的錢那
    裡來？）平時都放在家裡，沒存在銀行，我還欠花旗銀行二
    十幾萬元。．．」「（支票何來？做何用途？）二張是朋友
    向我借的，二張是與楊嫣紅合夥開電玩店還我的錢。」（見
    毒偵字第一一四六號卷第十三頁反面至第十四頁）；「這錢
    是向父親借來要做生意的。．．是我做生意取得的。」（見
    一審卷第二九八頁、第三七一頁），比對被告甲○○諸次陳
    述，其就如附表所示支票四紙與現金十一萬九千六百元之來
    源前後不一。惟按犯罪應依積極證據認定之，被告並無自證
    無罪之義務，其辯解縱不可採，亦不足據此認定此部分全部
    是犯罪所得。由是觀之，應認被告甲○○曾販賣三次毒品與
    證人乙○○，乙○○分別交付三千元、二千元、三千元，合
    計八千元之價金，另曾販賣十次毒品與證人蔡茂彰，每次交
    易價格為二千元，證人蔡茂彰總共交付二萬元之價金，證人
    乙○○、蔡茂彰所述交易金額總計為二萬八千元，係扣案之
    現金十一萬九千六百元中部分款項。
(四)綜上所述，被告甲○○所辯顯係卸責之詞，不足採信，本件
    事證已甚明確，被告犯行足堪認定。
三、按海洛因為毒品危害防制條例第二條第二項第一款規定第一
    級毒品。核被告甲○○所為，係犯毒品危害防制條例第四條
    第一項之販賣第一級毒品海洛因罪。次按販賣毒品罪，不以
    販入之後復行賣出為構成要件，祇須以營利為目的將毒品販
    入或賣出，有一於此，其犯罪即經完成（最高法院二十五年
    非字第一二三號、六十七台上字第二五００號、六十八年台
    上字第六０六號、六十九年台上字第一六七五號等判例參照
    ）。再按販入及賣出毒品均屬販賣毒品行為之一部，倘一次
    販入之後復行一次賣出，仍僅成立一個販賣毒品罪，如一次
    販入後，復分次賣出，應構成販賣罪之連續犯（最高法院八
    十六年度台覆字第三六號、八十五年度台上字第四九六九號
    等判決參照）。被告甲○○於販售時非法持有第一級毒品之
    低度行為，為販賣之高度行為吸收，不另論罪。被告甲○○
    與不詳姓名之成年女子就前開販售予乙○○部分之犯行，由
    該不詳姓名之成年女子代為將甲○○所販賣之第一級毒品海
    洛因交予買者乙○○收受，並收取價款，業已參與販賣構成
    要件之行為，其與甲○○間顯有犯意聯絡，行為分擔，均應
    論以共同正犯。再被告甲○○先後數次販賣第一級毒品犯行
    ，時間緊接，觸犯構成犯罪要件相同之罪名，顯係基於概括
    犯意為之，應依連續犯論以一罪（其法定刑為死刑或無期徒
    刑，依法不得加重其刑）。
四、原審未予詳查，逕認被告甲○○販賣第一級毒品部分犯罪不
    能證明，而為被告甲○○無罪之判決，洵有違誤。檢察官上
    訴指摘原判決此部分不當，為有理由，應由本院就被告甲○○販賣第一級毒品部分予以撤銷改判。爰審酌被告甲○○有
    毒品之前科，為貪圖不法利益，販賣毒品供人施用，嚴重危
    害社會秩序甚鉅，犯罪後復否認犯罪，未見悔意之態度等一
    切情狀，量處無期徒刑，並依法宣告褫奪公權終身。扣案第
    一級毒品海洛因五十二包（淨重三十六．一公克），依毒品
    危害防制條例第十八條第一項規定沒收銷燬之。另扣案門號
    0000000000號行動電話一具，為被告所有且供販
    賣毒品所用之物，應依毒品危害防制條例第十九條第一項規
    定宣告沒收；又被告甲○○及不詳姓名成年女子二人共同販
    售予乙○○三次所得共八千元及被告甲○○販賣蔡茂彰共十
    次所得二萬元，共二萬八千元，亦應依毒品危害防制條例第
    十九條第一項規定宣告沒收，並從被告扣案之現金十一萬九
    千六百元取出沒收，至被告扣案之其餘現金則應發還予被告
    ，併予敘明；分裝袋壹佰貳拾個，係被告甲○○所有供犯罪
    預備之物，應依刑法第三十八條第一項第二款，併予宣告沒
    收。又按毒品危害防制條例第十九條第一項關於沒收之規定
    ，係採義務沒收主義，故凡犯同條例第四條至第九條、第十
    二條、第十三條或第十四條第一項、第二項之罪者，其供犯
    罪所用之物或因犯  罪所得之財物，均應諭知沒收，法院無
    審酌之餘地。而毒品之外包裝（重十一．二九公克），有防
    止毒品裸露、逸出及潮濕之功用，並便於攜帶及運輸，其係
    供販賣、運輸毒品所用之物，至為顯然，自應依毒品危害防
    制條例第十九條第一項規定，宣告沒收。
貳、被告丁○○部分：
一、公訴意旨略以：被告丁○○與甲○○為男女朋友關係，兩人
    共同基於販賣第一級毒品牟利之概括犯意，自八十九年六月
    中旬某日起，以行動電話門號0000000000號對外
    連絡，連續於八十九年六月中旬、七月中旬及七月二十日等
    三次，接獲乙○○以電話連繫後，均約定於當日在嘉義市○○路橋下之加油站旁，由甲○○駕車搭載丁○○至約定地點
    ，再由丁○○持第一級毒品海洛因交付乙○○，乙○○則各
    次交付三千元、二千元及三千元予鍾淑美。因認被告丁○○
    涉共犯毒品危害防制條例第四條第一項之販賣第一級毒品海
    洛因罪嫌云云。
二、訊據被告丁○○固坦承曾與被告甲○○曾為男女朋友關係，
    但矢口否認有共同販賣毒品犯行，辯稱：伊不認識證人乙○○、蔡茂彰、江硯風等人，亦未曾與甲○○共同販賣毒品，
    且乙○○於警訊時既指稱交付毒品之人乃皮膚黝黑，有點像
    山地人，與伊實際顏面身形不符等語。
三、按犯罪事實應依證據認定之，無證據不得認定其犯罪事實，
    不能證明被告犯罪者即應諭知無罪之判決，刑事訴訟法第一
    百五十四條第二項、第三百零一條第一項分別定有明文。又
    事實之認定，應憑證據，如未能發現相當證據，或證據不足
    以證明，自不能以推測或擬制之方法，以為裁判基礎，最高
    法院四十年臺上字第八六號判例亦可資參照。
四、本件公訴人認被告丁○○涉犯本件上揭罪行，無非以：證人
    乙○○之指證，扣案之第一級毒品海洛因五十二包、現金十
    一萬九千六百元、如附表所示之支票四紙、行動電話五具等
    為其論據。
五、經查：
(一)乙○○於警詢之初，係供稱：「（你所施用的毒品海洛因是
    向何人購買？）我是向綽號『阿文』之男子購買的。」「（
    綽號『阿文』的真實姓名、年籍資料你是否了解？）我不了
    解。我是以『阿文』留給我的行動電話號碼0000000
    000號與『阿文』連絡，以二千至三千元不等價錢共購買
    三次。於八十九年六月中旬以0000000000號與『
    阿文』連絡，然後約定在嘉市○○路橋下加油站，由『阿文
    』站在對面，叫一名女子將海洛因毒品交給我，第二次在八
    十九年七月中旬，我也以上述電話與『阿文』取得連絡，由
    『阿文』叫這名女子將海洛因在博愛路橋下交給我，第三次
    於八十九年七月二十日左右，同樣以上述電話取得連絡，約
    定在路橋下加油站，由這名女子將海洛因交給我。」「（你
    是否知道該名女子真實姓名、年籍、地址？）我不清楚」「
    （你是否知道該名女子與『阿文』何關係，她特徵為何？）
    我不清楚，她長的稍微胖，皮膚黝黑，身高約一百五十多公
    分，有點像山地人。」（見嘉朴警三字警四二０八號卷第六
    頁反面、第七頁正反面），惟於半小時後之第二次警局詢問
    時，警方即能依據上開供述調查得知幫甲○○販賣第一級毒
    品之不詳姓名年籍之女子為丁○○（見同上卷第九頁反面）
    。而證人即承辦本案之員警張國賓就查悉之過程雖證稱：「
    （如何知道她有犯罪嫌疑﹖）我根據其他嫌疑人的供述查詢
    的，但其姓名我忘記了，當時抓到好幾人。」「（當時是否
    抓到一個叫乙○○﹖）有的。」「我將每個人的口卡給他看
    ，根據他們的口述指認的。」「口卡是原本就調取的，我們
    做筆錄是先以綽號替代，確定移送時再將真實姓名加上，我
    忘記是何人提供丁○○的資料。」「（是否你們會針對丁○○調查，是依據乙○○的指認？）不是。」「（如果你們是
    依據除乙○○以外之人的指認，才來調查丁○○，那有無製
    作任何筆錄資料或是有內存的資料？）沒有。」（見本院更
    二卷第九十二、九十三頁）。惟遍查全卷，指證丁○○販賣
    海洛因毒品者僅有乙○○一人，復無其他人知悉上情之任何
    證據資料。則指證丁○○涉案啟動警方偵查犯罪步驟者，究
    係何人？其何以知悉丁○○涉嫌販賣海洛因毒品之事？又何
    以知悉交付海洛因毒品予乙○○之不詳姓名、年籍女子即係
    丁○○？對該人之指證，警方何以未製作筆錄？又丁○○既
    經他人指證涉嫌販賣海洛因，警方何以不直接將之列為調查
    對象，卻於查獲非提供丁○○涉案資料之乙○○，俟其指認
    口卡後，始循線持搜索票赴丁○○住處搜索？非無疑問。
(二)況乙○○於警詢時所指認之丁○○口卡照片，均屬影本，影
    像尚非完全清晰可辨（見嘉朴警三字四二０八號卷第十六頁
    ），其指證交付毒品女子之外貌特徵（即稍微胖，皮膚黝黑
    ，身高約一百五十多公分），復經丁○○一再質疑與其特徵
    不符，並提出日常生活照片七幀為證（見本院更二卷第一０
    八至一一一頁），據丁○○於本院更四審供稱：「身高一五
    六、七公分，八十九年時為四十九至五十公斤，非原住民。
    」（見本院更四卷第八十四頁），亦無從由體型外觀差異，
    比對丁○○即係乙○○指述之人。則丁○○之涉案資料，究
    係何人提供？其與丁○○有無怨隙？警方有否因先入為主而
    誤導乙○○指認犯罪嫌疑人之情形？乙○○供述之交付毒品
    女子外貌特徵，與丁○○經比對結果，似難謂相合，則乙○○之供述，難以執為判決被告丁○○有罪之基礎。
(三)乙○○對於所指之上開事實，復未能提出相當證據以實其說
    ，自難僅憑乙○○一人指訴遽入人罪，被告丁○○辯稱無上
    開犯行，尚堪採信，此外，復查無其他積極證據足認被告丁○○有公訴人所指犯行，應認為不能證明被告丁○○犯罪。
六、原審因而諭知被告丁○○無罪，並無不合。檢察官上訴意旨
    仍執前詞指摘原判決諭知被告丁○○無罪為不當，非有理由
    ，應予駁回。
據上論斷，應依刑事訴訟法第三百六十八條、第三百六十九條第
一項前段、第三百六十四條、第二百九十九條第一項前段，毒品
危害防制條例第四條第一項、第十八條第一項前段、第十九條第
一項，刑法第十一條前段、第二十八條、第五十六條、第三十七
條第一項、第三十八條第一項第二款，判決如主文。
本案經檢察官江守權到庭執行職務。
中    華    民    國    95    年    6     月    21    日
            刑事第一庭審判長法官  黃  崑  宗
                            法官  王  明  宏
                            法官  蔡  長  林
以上正本證明與原本無異。
如不服本判決，應於收受本判決後十日內向本院提出上訴書狀。
其未敘述上訴理由者並得於提起上訴後十日內向本院補提理由書
狀（均須按他造當事人之人數附繕本）「切勿逕送上級法院」。
                          書記官  李  培  薇
中    華    民    國    95    年    6     月    22    日
附錄本案論罪科刑法條全文：
毒品危害防制條例第四條第一項：
製造、運輸、販賣第一級毒品者，處死刑或無期徒刑；處無期徒
刑者，得併科新台幣一千萬元以下罰金。
附表：
┌──┬──────┬──────┬─────┬───────┬────┐
│編號│發票人      │付款人      │面額      │票號          │發票日  │
│    │            │            │          │              │        │
├──┼──────┼──────┼─────┼───────┼────┤
│一  │黃淑芬      │寶島商業銀行│20000元   │0000000       │89.09.25│
│    │            │嘉義分行    │          │              │        │
├──┼──────┼──────┼─────┼───────┼────┤
│二  │王林錦惠    │第一商業銀行│4800元    │0000000       │89.08.10│
│    │            │嘉義分行    │          │              │        │
├──┼──────┼──────┼─────┼───────┼────┤
│三  │慶霖茶業股份│彰化商業銀行│109000元  │0000000       │87.11.30│
│    │有限公司    │東嘉義分行  │          │              │        │
│    │楊詹嫣紅    │            │          │              │        │
├──┼──────┼──────┼─────┼───────┼────┤
│四  │慶霖茶業股份│彰化商業銀行│109000元  │0000000       │87.11.12│
│    │有限公司    │東嘉義分行  │          │              │        │
│    │楊詹嫣紅    │            │          │              │        │
└──┴──────┴──────┴─────┴───────┴────┘


司法院資訊處製作；財團法人民間司法改革基金會備份。
